最高法院刑事判決　　　　　　一○○年度台上字第三四一五號
上　訴　人　孫文聰
上列上訴人因違反毒品危害防制條例案件，不服台灣高等法院花
蓮分院中華民國一００年三月十四日第二審判決（九十九年度上
訴字第二二四、二六五號，起訴案號：台灣花蓮地方法院檢察署
九十九年度偵字第二０九三、三一二八號），提起上訴，本院判
決如下：
    主  文
上訴駁回。
    理  由
一、原判決附表編號二、三、六所示（即販賣第一級毒品予林佳
    哲）部分：
按刑事訴訟法第三百七十七條規定，上訴於第三審法院，非以判
決違背法令為理由，不得為之。是提起第三審上訴，應以原判決
違背法令為理由，係屬法定要件。如果上訴理由書狀並未依據卷
內訴訟資料，具體指摘原判決不適用何種法則或如何適用不當，
或所指摘原判決違法情事，顯與法律規定得為第三審上訴理由之
違法情形，不相適合時，均應認其上訴為違背法律上之程式，予
以駁回。本件上訴人孫文聰上訴意旨略稱：(一)、原判決雖以林佳
哲之證詞及卷附之通訊監察譯文為依憑，而認定上訴人有其附表
編號三、六該等部分所示之犯行。惟遍查卷內資料，並無該二部
分之通訊監察譯文，原判決已有認定事實與所採證據不相適合之
違誤。又林佳哲於警詢、偵查及第一審時所證述之情節皆不相同
，能否據為不利於上訴人之認定，已非無疑，參以林佳哲於第一
審時曾因害怕遭受偽證罪之追訴而拒絕作證，可見其虛偽陳述之
可能性極大，原判決竟以林佳哲虛偽片面之詞作為上訴人論罪之
基礎，自有違背證據法則。(二)、上訴人雖自白有於原判決附表編
號二所示之時、地，販賣第一級毒品海洛因予林佳哲等情，然林
佳哲曾證稱：伊於民國九十九年一月二十七日十八時三十分撥打
行動電話與上訴人連繫後，並未與上訴人進行毒品交易等語，且
細繹卷附該次通訊監察譯文之內容，上訴人已明確表示未施用海
洛因而拒絕林佳哲購毒之要求，足徵上訴人此部分之自白顯與事
實不符，且卷內又無其他證據足以佐證上訴人犯此部分罪行。原
判決單憑上訴人有瑕疵之自白，遽行論罪，亦有調查未盡併違背
證據法則違法等語。
惟查證據之取捨、證據證明力之判斷，以及事實有無之認定，屬
事實審法院之職權，苟其取捨判斷與認定，並不違背論理法則及
經驗法則，即不容任意指為違法，而執為適法之第三審上訴理由
。本件原判決認定上訴人有其事實欄所載此部分犯行，係依憑上
訴人於原審及第一審之自白，證人林佳哲於警詢、偵查及第一審
之證詞，並有扣案上訴人所有供販賣毒品所用之行動電話機具（
三星牌紅色手機、序號000000000000000號）一
支及電池一個等證據資料，予以綜合判斷，認上訴人犯行堪以認
定。並說明上訴人販賣第一級毒品主觀上何以有營利之意圖等由
甚詳。又以核上訴人所為，係犯毒品危害防制條例第四條第一項
之販賣第一級毒品罪（共三罪），依刑法第五十九條規定減輕其
刑後，酌情各量處其刑（均處有期徒刑），併為相關從刑之諭知
。已詳其所憑證據及認定之理由，所為論斷均有卷存證據資料
可資覆按。上訴意旨雖指摘原判決違法，然按供述證據，前後雖
稍有差異或矛盾，事實審法院非不可本於經驗法則，斟酌其他情
形，作合理之比較，定其取捨，倘僅就其中之一部分認為真實，
予以採取，亦非法所不許。次按施用毒品者所稱向某人買受毒品
之指證，不得作為有罪判決之唯一證據，仍須調查其他必要之證
據，以察其是否與事實相符，良以毒品買受者之指證，依毒品危
害防制條例第十七條第一項之規定，供出毒品來源因而破獲者，
得減輕其刑，是其憑信性於通常一般人已有所懷疑，縱自形式上
觀察，並無瑕疵，其真實性仍有待其他必要證據加以補強。所謂
必要之補強證據，固不以證明販賣毒品犯罪構成要件之全部事實
為必要，但如以與施用者之指證具有相當之關聯性，經與施用者
之指證綜合判斷，已達於通常一般人均不致有所懷疑，而得確信
施用者之指證為真實者，自得為有罪之認定。卷查，證人林佳哲
於偵查及第一審時雖曾證稱：新台幣（下同）二千五百元該次（
即原判決附表編號六），是伊與上訴人一起合資購買海洛因，因
為當時上訴人說總共要出二千五百元去拿東西等語。然林佳哲於
警詢即已證稱：伊曾向上訴人購買海洛因等語；於偵查中更明確
證稱：伊自九十八年九月十二日開始使用0000000000
號行動電話，至九十九年四月初左右，伊都係使用該門號撥打上
訴人使用之0000000000、0000000000號行
動電話與上訴人聯絡，上訴人有賣伊一次四百元之海洛因（即原
判決附表編號四所示），另外還有賣二次，一次賣五百元，一次
賣一千元，地點都是在中正國小，這二次的時間比九十九年一月
三十一日該次（即原判決附表編號四所示）還早，也是今年（即
九十九年）的事，今年二月農曆過年後，伊也有叫上訴人拿海洛
因，但伊都是自己買來吃等語；於第一審時復證稱：九十九年二
月那次，伊最少拿一千元給上訴人去買毒品，合資購買係聽上訴
人講的，伊並沒有看到上訴人出錢，伊將錢拿給上訴人後，就在
上訴人家樓下等，等很久，上訴人出現後就直接將一包海洛因交
給伊，伊並沒有看到上訴人有分裝毒品等語。原判決綜合林佳哲
上開證詞，及上訴人自白確有於原判決附表編號二、三、六所示
之時、地，販賣第一級毒品海洛因予林佳哲之供詞，相互勾稽、
分析，因而認定上訴人確有此部分犯行，核無違背經驗法則及論
理法則，自屬原審採證認事職權之適法行使，不容任意指為違法
。原判決未採用林佳哲上開有利於上訴人之證詞（即合資購買毒
品），即係捨棄該部分證詞，縱未於理由欄明取捨之依據，而
有微疵，亦與原判決結果無關，自不得執此枝節為上訴第三審之
合法理由。又原判決附表編號二、三、六所示部分，雖查無上訴
人與林佳哲間關於交易毒品之通訊監察資料以為佐證。惟上開犯
行，除林佳哲之上開指證外，另有上訴人之自白互為補強證據，
已足資認定上訴人確有此部分犯行，亦無上訴意旨所指摘單憑上
訴人之自白，遽以認定犯罪或有證據上理由矛盾之違法情形存在
。再者，林佳哲於警詢、偵查中雖曾證稱：伊於九十九年一月二
十七日十八時三十分撥打行動電話與上訴人連繫後，並未與上訴
人進行交易等語，然原判決附表編號二係認定上訴人於九十九年
一月二十七日十八時三十分「後某時」，在花蓮縣花蓮市中正國
小，販賣海洛因予林佳哲，並非認定該通聯即係其二人交易海洛
因之對話。上訴意旨擅自擷取原判決部分文字，漫指原判決違法
，自屬無據。衡以前開說明，其此部分上訴為違背法律上之程式
，應予駁回。
二、原判決附表編號一、四、五所示（即販賣第一級毒品予陳佳
    申及賴宏忠、林佳哲、林盛煥）部分：
查第三審上訴書狀，應述上訴之理由，其未述者，得於提起
上訴後十日內補提理由書於原審法院，已逾上述期間，而於第三
審法院未判決前仍未提出上訴理由書狀者，第三審法院應以判決
駁回之，刑事訴訟法第三百八十二條第一項、第三百九十五條後
段規定甚明。本件上訴人因違反毒品危害防制條例案件，不服原
審判決，於一００年三月三十日提起上訴，其中就原判決附表編
號一、四、五所示部分犯行，並未述理由，迄今逾期已久，於
本院未判決前仍未提出，依上開規定，其此部分上訴亦非合法，
應予駁回。
據上論結，應依刑事訴訟法第三百九十五條，判決如主文。
中    華    民    國  一○○  年    六    月  二十三  日
                      最高法院刑事第十一庭
                          審判長法官  賴  忠  星  
                                法官  呂  丹  玉  
                                法官  吳      燦  
                                法官  蔡  名  曜  
                                法官  葉  麗  霞  
本件正本證明與原本無異
                                      書  記  官  
中    華    民    國  一○○  年    六    月  二十八  日
                                                       s